【裁判字號】    89,訴,909
【裁判日期】    890627
【裁判案由】    常業詐欺
【裁判全文】
台灣台中地方法院刑事判決                          八十九年度訴字第九九號
    公  訴  人  台灣台中地方法院檢察署檢察官
    被      告  庚○○
                戊○○
右列被告因常業詐欺等案件，經檢察官提起公訴（八十九年度偵字第一五二五號），
本院判決如左：
    主  文
庚○○共同常業詐欺，處有期徒刑壹年貳月。偽造之「賴家慧」、「壬○○」、「己○○」印章各壹顆、在中華電信股份有限公司北台中營運處市內電話裝機申請書上偽
造之「賴家慧」印文拾貳枚、偽造之「辛○○」、「曹盛泉」署押各陸枚、偽造之「
壬○○」、「己○○」印文各參枚、偽造之「丁○○」署押伍枚、在中華電信股份有
限公司台灣中區電信分公司多功能受話方付費電話租用申請書上偽造之「壬○○」、
「己○○」印文各壹枚、偽造之「丁○○」署押貳枚、在泛亞電信用戶申請書上偽造
之「甲○○」署押肆枚、在泛亞電信代辦切結書上偽造之「辛○○」署押貳枚，及扣
案子○○、乙○○、丙○○、丁○○身分證上之相片各壹張、泛亞電信門號0000
000000、0000000000卡片各壹張、轉接電話機壹支，均沒收之。
戊○○共同連續行使偽造私文書，足以生損害於他人，處有期徒刑陸月。偽造之「壬○○」、「己○○」之印章各壹顆、在中華電信股份有限公司北台中營運處市內電話
裝機申請書上偽造之「壬○○」、「己○○」之印文各參枚、偽造之「丁○○」署押
伍枚、在中華電信股份有限公司台灣中區電信分公司多功能受話方付費電話租用申請
書上偽造之「壬○○」、「己○○」印文各壹枚、偽造之「丁○○」署押貳枚、扣案
丁○○身分證上之相片壹張，均沒收之。
    事  實
一、庚○○與真實姓名年籍不詳號稱「劉小姐」之成年人，共同意圖為自己不法之所
    有，並基於常業詐欺之犯意及收受贓物、行使變造身分證、行使偽造私文書之概
    括犯意，自民國（下同）八十八年二月間起，先由「劉小姐」連續向外收受他人
    遺失或遭侵占之身分證，再連續將其中數張身分證上之相片撕下，在台中縣潭子
    鄉○○路○段七巷三十五號十一樓，貼上庚○○或其他業務員之相片，加以變造
    ，並為冒名申請電話而在台中縣某刻印店委託不知情之刻印店人員，偽刻賴家慧
    、壬○○、己○○等人之印章各一顆，而後由庚○○於八十八年六、七、八月間
    ，連續三次分持賴家慧身分證、印章及變造過之辛○○、曹盛泉身分證，前往中
    華電信股份有限公司北台中營運處（下稱中華電信）行使，即冒用賴家慧之名義
    為電話申請人，冒用辛○○、曹盛泉等人之名義為代理人，偽填市內電話裝機申
    請書，並蓋用賴家慧印文及偽簽辛○○、曹盛泉署押，交由中華電信人員行使，
    使中華電信陷於錯誤，而前後共提供十二支市內電話號碼，庚○○再以轉接電話
    機將各該電話轉接到特定市內電話，而後在報紙刊登廣告出租電話，供犯罪份子
    承租，以逃避警方追緝，從中收取月租新台幣（下同）二千五百元，另加收三千
    元押金，以此方式牟利，且無需負擔任何電信費用。庚○○又於八十八年九月二
    十九日受「劉小姐」指示，持甲○○及變造過之辛○○身分證，前往嘉義市○○
    路九十九號全球富電信有限公司，在泛亞電信用戶申請書上冒用甲○○之名義為
    行動電話申請人，在泛亞電信代辦切結書上冒用辛○○之名義為代理人，並偽簽
    甲○○、辛○○之署押，交由不知情之全球富電信有限公司持向泛亞電信股份有
    限公司（下稱泛亞電信）人員行使，使泛亞電信陷於錯誤，而提供000000
    0000及0000000000之行動電話門號使用。庚○○因此每月自「劉
    小姐」處領得三萬元之薪資，並恃以為生。嗣於八十八年十月六日，戊○○（於
    八十五年間曾因偽造有價證券案件，經本院判處有期徒刑三年六月確定，於八十
    八年九月三十日假釋出獄）看報紙向「劉小姐」應徵業務員，劉小姐告以前開工
    作內容，並約定每辦成一支電話，給予五百元酬勞，戊○○答應後，遂提供自己
    之相片予另業務員庚○○，作為變造身分證之用，同月八日，庚○○在台中市水
    湳郵局交付丁○○所有已貼上戊○○相片之身分證（為「劉小姐」所變造）及壬○○、己○○之身分證，兼偽刻之壬○○、己○○印章各一顆予戊○○，戊○○
    隨即於該日下午三時三十分許，持前開變造證件前往中華電信行使，並基於概括
    之犯意，連續冒用壬○○、己○○之名義為電話申請人，冒用丁○○之名義為代
    理人，偽填市內電話裝機申請書五份（其中一份蓋自願註銷）及多功能受話方付
    費電話租用申請書二份，並蓋用壬○○、己○○印文及偽簽丁○○署押，交由中
    華電信人員行使，惟旋遭中華電信職員識破，報警當場逮捕。警方根據戊○○之
    供詞，於同日下午五時許，在台中市○○路與北屯路交岔口查獲庚○○，並在其
    身上扣得變造過（已換貼相片）之子○○、乙○○、丙○○身分證、未變造過之
    癸○○身分證、其等所有供犯罪所用之轉接電話機一支及其等因犯罪所得之泛亞
    電信門號0000000000、0000000000卡片各一張等物。
二、案經台中市警察局第二分局報請臺灣臺中地方法院檢察署檢察官偵查起訴。
    理  由
一、訊據被告庚○○對於右揭事實於本院審理時坦承不諱，被告戊○○則矢口否認其
    有前開犯行，辯稱：伊是看自由時報應徵業務員，「劉小姐」只說代辦一支市內
    電話之報酬是五百元，伊不知是冒名申請電話，三張身分證及二顆印章都是庚○○交給伊的，伊不知道身分證有經變造，是中華電信人員說身分證有問題，伊才
    知道云云。經查右開事實，業經被害人子○○、乙○○、丙○○、癸○○、己○○、丁○○、壬○○等人分別於警訊及本院審理時指述其等身分證遺失或遭侵占
    之情節綦詳，並經證人即中華電信政風室主任何鎮烈於警訊時證述無誤，復有中
    華電信市內電話裝機申請書影本五份、中華電信多功能受話方付費電話租用申請
    書影本二份、泛亞電信用戶申請書影本二份、泛亞電信代辦切結書影本二份附卷
    可稽，且有被害人子○○、乙○○、丙○○、癸○○、己○○、丁○○、壬○○
    等人之身分證各一張、泛亞電信門號0000000000、00000000
    00卡片各一張及轉接電話機一支扣案足佐。再查右開事實，亦據同案被告庚○○於警訊及本院審理時中供稱：伊有告訴戊○○說有一張他的相片貼在別人身分
    證上，戊○○在申請電話前已經清楚他持這三張身分證有一張已變造過等語明確
    ，且觀之被告戊○○所持丁○○之身分證業已貼上自己之相片，其持向中華電信
    申辦市內電話，顯然已經了解該張身分證係屬變造過之證件，而其當時以非本人
    之丁○○名義為代理人申請電話，焉有不知係冒名申請之理，又其若非冒名申設
    電話，「劉小姐」自己去辦理電話申請便可，何須再以每支五百元之高價委請被
    告戊○○代勞？是被告戊○○空言否認前開犯行，核屬事後責之詞，不足採信。
    本件事證已臻明確，被告二人之犯行均堪認定。
三、查被告戊○○僅欲以代為申辦電話，每支獲取五百元酬勞之目的，前往中華電信
    申請電話，尚未參與由被告庚○○與「劉小姐」所主導出租冒名申請電話，以騙
    取電信使用利益之詐欺集團。故核被告庚○○所為，係犯刑法第三百四十九條第
    一項收受贓物罪、第二百十二條、第二百十六條行使變造特許證（身分證）罪、
    第二百十條、第二百十六條行使偽造私文書罪、第三百四十條常業詐欺罪。被告
    戊○○所為，係犯刑法第二百十二條、第二百十六條行使變造特許證（身分證）
    罪、第二百十條、第二百十六條行使偽造私文書罪。被告庚○○、戊○○與成年
    之「劉小姐」間就前開行使變造特許證、行使偽造私文書犯行，被告庚○○與「
    劉小姐」間就前揭常業詐欺、收受贓物犯行，均有犯意聯絡及行為分擔，為共同
    正犯。其等關於論以偽造私文書罪行，其中偽造印章係偽造私文書之階段行為，
    偽造印文及署押係偽造私文書之部分行為，均不另論罪。其等變造特許證及偽造
    私文書後復持以行使，其變造、偽造之低度行為應分別為其行使之高度行為所收
    ，亦不另論罪。公訴人雖未就被告庚○○於八十八年九月二十九日前往嘉義市○○路九十九號全球富電信有限公司，在泛亞電信用戶申請書上冒用甲○○之名義
    為行動電話申請人，在泛亞電信代辦切結書上冒用辛○○之名義為代理人，使泛
    亞電信陷於錯誤，而提供0000000000及0000000000之行動
    電話門號使用之犯行予以起訴，惟前開部分與已起訴部分有連續犯及牽連犯之裁
    判上一罪關係，為起訴效力所及，本院自得併予審理。被告庚○○等人委託不知
    情之刻印店人員，偽刻賴家慧、壬○○、己○○等人之印章，及委託不知情之全
    球富電信有限公司持向泛亞電信申請行動電話門號，均為間接正犯。被告庚○○
    先後多次收受贓物、行使變造特許證及被告庚○○、戊○○先後多次行使偽造私
    文書，均時間緊接，所犯構成要件相同罪名，顯係基於概括犯意為之，為連續犯
    ，應各以一罪論，並依法加重其刑。被告庚○○所犯連續收受贓物、連續行使變
    造特許證、連續行使偽造私文書、常業詐欺罪間；被告戊○○所犯行使變造特許
    證、連續行使偽造私文書罪間；均有方法結果之牽連關係，為牽連犯，被告庚○○應從一重之常業詐欺罪處斷，被告戊○○應從一重之連續行使偽造私文書罪處
    斷。爰審酌被告二人因貪念所致，連續偽造文件冒名申請電話，不僅造成被害人
    背負電信債務之危險，且使電信單位產生資料紊亂及查證困難之損害，惡性不輕
    ，惟念及被告庚○○僅係受僱者，且其於犯後坦承犯行，被告戊○○於初次冒名
    申設電話即被查獲等一切情狀，各量處如主文所示之刑示懲。
三、偽造之「賴家慧」、「壬○○」、「己○○」印章各一顆，雖未扣案，惟不能證
    明業已滅失，不問屬於犯人與否，應依刑法第二百十九條之規定宣告沒收之。在
    中華電信股份有限公司北台中營運處市內電話裝機申請書上偽造之「賴家慧」印
    文十二枚、偽造之「辛○○」、「曹盛泉」署押各六枚、偽造之「壬○○」、「
    己○○」印文各三枚、偽造之「丁○○」署押五枚、在中華電信股份有限公司台
    灣中區電信分公司多功能受話方付費電話租用申請書上偽造之「壬○○」、「己○○」印文各一枚、偽造之「丁○○」署押二枚、在泛亞電信用戶申請書上偽造
    之「甲○○」署押四枚、在泛亞電信代辦切結書上偽造之「辛○○」署押二枚，
    亦均應依刑法第二百十九條之規定宣告沒收之。另扣案子○○、乙○○、丙○○
    、丁○○身分證上之相片各一張及轉接電話機一支，係被告庚○○等人所有供本
    件犯罪所用之物，及扣案泛亞電信門號0000000000、0000000
    000卡片各一張，係被告庚○○等人所有因犯罪所得之物，業經被告庚○○供
    明在卷，爰分別依刑法第三十八條第一項第二款、第三款之規定沒收之。至扣案
    之現金一萬一千六百元，被告庚○○於警訊時供稱該現金是要預付給人頭申請人
    頭電話號碼之工資，其於本院審理時改稱該現金有部分是要申請市內電話之費用
    ，有部分為自己之錢，然姑不論究屬何者，均非屬被告供犯罪所用或預備之物，
    且並無證據證明該現金是被告因犯罪所得之物，故不為沒收之諭知，併此敘明。
據上論斷，應依刑事訴訟法第二百九十九條第一項前段，刑法第二十八條、第五十六
條、第二百十條、第二百十二條、第二百十六條、第三百四十條、第三百四十九條第
一項、第五十五條、第二百十九條、第三十八條第一項第二款、第三款，罰金罰鍰提
高標準條例第一條前段，判決如主文。
中      華      民      國    八十九    年      六      月    二十七    日
                                台灣台中地方法院刑事第六庭
                                        法  官  張  靜  琪
右正本證明與原本無異。
如不服本判決，應於送達後十日內向本院提出上訴狀(須附繕本)，上訴於台灣高等
法院台中分院。
                                        書記官
中      華      民      國    八十九    年      六      月    二十七    日
附錄論罪科刑法條
刑法第二百十條
偽造、變造私文書，足以生損害於公眾或他人者，處五年以下有期徒刑。
刑法第二百十二條
偽造、變造護照、旅券、免許證、特許證及關於品行、能力、服務或其他相類之證書
、介紹書，足以生損害於公眾或他人者，處一年以下有期徒刑、拘役或三百元以下罰
金。
刑法第二百十六條
行使第二百十條至第二百十五條之文書者，依偽造、變造文書或登載不實事項或使登
載不實事項之規定處斷。
刑法第三百四十條
以犯前條之罪為常業者，處一年以上七年以下有期徒刑，得併科五千元以下罰金。
刑法第三百四十九條
收受贓物者，處三年以下有期徒刑、拘役或五百元以下罰金。
搬運、寄藏、故買贓物或為牙保者，處五年以下有期徒刑、拘役或科或併科一千元以
下罰金。
因贓物變得之財物，以贓物論。


司法院資訊處製作；財團法人民間司法改革基金會備份。
